最高法院民事判決　　　　　　　　　　　　　　　九十一年度台上字第一一一三號
　　上　訴　人　乙○○○
　　訴訟代理人　詹 振 寧律師
　　被 上訴 人　甲 ○ ○
右當事人間請求損害賠償事件，上訴人對於中華民國八十九年九月二十六日台灣高等
法院第二審判決（八十九年度上字第八四九號），提起上訴，本院判決如左：
    主  文
原判決關於駁回上訴人就請求被上訴人給付新台幣一百五十四萬一千九百十八元本息
之上訴及給付新台幣十七萬零十四元本息之擴張之訴暨各該訴訟費用部分廢棄，發回
台灣高等法院。
    理  由
本件上訴人起訴主張：被上訴人於民國八十八年三月九日十五時五十五分許，駕駛第
ＢＵ｜二一四六號自用小客車，行經基隆市○○路與孝一路口時，疏未注意車前狀況
，以其所駕駛汽車左側車門，與駕駛重機車適自孝一路左轉忠一路伊之機車右後方發
生擦撞，致伊人車倒地，右脛骨粉碎性開放性骨折併軟組織缺損，住院治療至同年五
月二十九日出院，但仍須經過復健及休養兩年，不宜繼續擔任保姆工件，且精神上亦
因此受到重大之痛苦，被上訴人應賠償伊醫療費用新台幣（下同）二十三萬六千六百
十八元、工作損失每月二萬元計共二十九個月為五十八萬元、看護費十二萬五千三百
元、慰撫金六十萬元等情，求為命被上訴人給付一百五十四萬一千九百十八元及加付
法定遲延利息之判決。於上訴原審後，主張：伊起訴後又支出之醫療費用三萬四千四
百七十元、預估尚須支出復健費用十三萬五千五百四十四元等情，擴張聲明，請求命
被上訴人再給付十七萬零十四元及加付法定遲延利息。（上訴人之請求超過上開本息
部分，經原審駁回後，未據聲明不服。）
被上訴人則以：本件事故係因上訴人駕駛機車違規自支線道之孝一路左轉忠一路駛入
禁行機車之右三快車道碰撞伊之汽車，伊無過失等語，資為抗辯。
原審就上開一百五十四萬一千九百十八元部分，維持第一審所為上訴人敗訴之判決，
駁回其上訴，並駁回其擴張之訴，無非以：依刑事偵查卷所附道路交通事故調查報告
表所載，現場忠一路為七線單行道，東北向火車站方向，右為基隆港邊，左四線為左
轉往孝二路之專用車道，右三線為直行車道。忠一路與其左邊二線單行道之孝一路之
交岔路口，當時交通號誌忠一路為閃光黃燈，孝一路為閃光紅燈。又依該報告表所載
肇事經過情形為：被上訴人之汽車向火車站方向直行於右三車道，與自左側孝一路左
轉之上訴人所駕駛之機車，在通過該交岔路口之處相擦撞。關於二車擦撞之情形為：
汽車左車門距前保險桿二一八公分處有一凹洞，其凹陷程度後大前小，自凹洞延伸有
一刮痕，起自凹洞向前至距前保險桿一六七公分處，汽車前保險桿左側及左前側正常
無刮痕。機車前擋風玻璃、右照後鏡及右後側部分破損，應是機車右倒時所致。與汽
車刮痕高度相當處為機車尾握把右後側。與汽車凹洞最低點相當者為機車右前側板下
緣。汽車上刮痕情形，兩造均稱係後粗深而前細淺。依上述資料，應堪認定係機車自
後追撞汽車。又因兩車發生擦撞之地點，在汽車前進方向已通過孝一路與忠一路交岔
路口處，即機車甫完成左轉進入忠一路右三車道直行之處，機車既能安全完成左轉，
當時機車之車速不可能太快，否則將向左傾倒，然竟能追撞汽車，足證當時汽車之車
速較機車慢。按汽車行經閃光黃燈之交岔路口，應減速慢行至能隨時停車之程度。但
於通過交岔路口後，即可按正常市區道路限速四十公里之時速行進。被上訴人供稱其
當時車速約三十至四十公里，縱令屬實，亦未超速。又依上述甫完成左轉之機車追撞
汽車之情形以論，被上訴人之時速應在二十公里左右，不足認其行經閃光黃燈之交岔
路口時未減速慢行，亦無從依被上訴人之汽車於事故發生後停於二車擦撞處之前方二
二‧三０公尺，推定其於行經交岔路口時未減速慢行。另被上訴人供稱其通過該交岔
路口時，未見到上訴人之機車。以該處在其左側尚有四線快車道有車輛行進，未能見
到在左側支線道左轉幹道之機車，而該機車本應讓幹道直行之被上訴人之汽車先行，
是依信賴原則，尚難認被上訴人有何疏失。本件除非當時上訴人之機車已在被上訴人
之前進入右三車道，而因被上訴人未減速慢行，致不及停車而相撞，始可認被上訴人
有行經交岔路口未減速慢行之過失。然本件係被上訴人已安全通過該路口後，始被自
後駛至之上訴人機車擦撞，顯難認被上訴人有未減速慢行及未注意車前狀況之疏失可
言。本件事故，被上訴人既無過失，上訴人雖因此受傷，尚不得依過失侵權行為之法
律關係請求被上訴人賠償其損害，從而其上訴及擴張之訴均應予駁回等詞，為其判斷
之基礎。
查本件交通事故發生地點及經過情形，台灣省車輛行車事故覆議鑑定委員會覆議意見
書認為：係兩車於忠一路與孝一路交岔路口內發生相互擦撞肇事（見原審卷第一一八
頁），原法院刑事判決亦認定：依卷附現場圖所繪，擦撞地點在忠一路臨孝一路之路
口處（見原審卷第一一頁反面）。原審認為係被上訴人之汽車與上訴人之機車，在
通過交岔路口之處相擦撞，關於擦撞地點之認定，已不一致，原審之認定是否正確無
誤，尚非無疑。且原審依上開兩造車輛擦撞之位置及擦撞後損害情形，遽認係上訴人
所駕駛之機車「自後追撞」被上訴人所駕駛之汽車，核與經驗法則不符，自有未當。
又被上訴人已供稱當時其時速約三十公里至四十公里，原判決以本件係因機車追撞
汽車，認為被上訴人當時時速應在二十公里左右，並進而認為不足以認定被上訴人行
經本件交岔路口未減速慢行，亦屬認定事實不憑證據。按汽車行駛時，駕駛人應注意
車前狀況，並隨時採取必要之安全措施，道路交通安全規則第九十四條第三項定有明
文。依道路交通事故調查報告表及所繪現場圖所示，上訴人機車於事故發生後斜停在
右四車道上，路面上留有一條三點五公尺刮地痕（見原審卷第一一頁、刑事判決第三
頁），而刮地痕之起點，與該交岔路口之距離或關係如何？兩造車輛相撞地點又確實
發生於何處？當時被上訴人車速時速多少？被上訴人如未超速，且依規定於行經交岔
路口時減速慢行及隨時注意車前狀況，並採取必要之安全措施，本件車禍之發生是否
可以避免？原審悉未遑調查認定，即謂本件事故係被上訴人已通過該交岔路口後，被
自後駛至之上訴人機車擦撞，難認有未減速慢行及未注意車前狀況之疏失，依信賴原
則，被上訴人應無過失云云，不無速斷。上訴論旨，執以指摘原判決不當，求予廢棄
，非無理由。
據上論結，本件上訴為有理由。依民事訴訟法第四百七十七條第一項、第四百七十八
條第一項，判決如主文。
中      華      民      國    九十一    年      六      月      七      日
                              最高法院民事第六庭
                                  審判長法官  吳  正  一
                                        法官  劉  福  來
                                        法官  鄭  玉  山
                                        法官  黃  義  豐
                                        法官  許  澍  林
      右正本證明與原本無異
                                              書  記  官
中      華      民      國    九十一    年      七      月    二十六    日
